【裁判字號】    92,訴,74
【裁判日期】    920609
【裁判案由】    行使偽造文書等
【裁判全文】
臺灣花蓮地方法院刑事判決                            九十二年度訴字第七四號
    公  訴  人  臺灣花蓮地方法院檢察署檢察官
    被      告  丙○○
                甲○○
右列被告等因偽造文書等案件，經檢察官提起公訴（九十二年度偵緝字第十四號、第
十五號），本院判決如左：
    主  文
丙○○共同連續行使偽造私文書，足以生損害於他人，累犯，處有期徒刑拾月。
甲○○共同連續行使偽造私文書，足以生損害於他人，處有期徒刑陸月，如易科罰金
，以參佰元折算壹日。
    事  實
一、丙○○在民國八十八年間因為竊盜及妨害自由案件，經本院分別以八十八年度易
    字第二六三號及八十八年度訴字第二五四號判處有期徒刑七月及三月確定後，合
    併定應執行刑九月，而在八十九年六月二日縮短刑期執行完畢，竟仍不知悔改，
    於民國九十一年三月五日上午七時許與乙○○一起在其位於花蓮縣光復鄉○○村
    ○○街二五三號住宅前喝酒時，因乙○○提議再買酒喝，並將其所有之郵政儲金
    簿、印章及已填妥提款金額新台幣（下同）五千元的郵局存簿儲金提款單（下稱
    提款單）給丙○○，並告訴葉某密碼後請其代為提領，葉某於提領途中適遇甲○○，兩人竟共同基於意圖為自己不法所有及偽造私文書之概括犯意聯絡，先於同
    日上午十時三十分許，由丙○○盜用乙○○所交付的印章蓋於提款單上，並由甲○○在該張提款單上填寫帳號、密碼及提領金額一萬五千元等之字樣，偽造乙○○名義製作之提款單後，推由丙○○持以向花蓮縣光復鄉光復郵局（下稱光復郵
    局）詐領，致不知情之郵局承辦員陷於錯誤，而如數交付一萬五千元給丙○○，
    同日下午二時十二分許，二人又以同一手法偽造提款人為乙○○之八萬元提款單
    後，由丙○○持以向光復郵局詐領，致不知情之郵局承辦員陷於錯誤，而如數交
    付八萬元給丙○○，共計以乙○○名義冒領九萬五千元，足以生損害於乙○○及
    該郵局對存款管理之正確性，丙○○及甲○○得手後，丙○○即返回住處將上述
    郵政儲金簿、印章及乙○○委其提領的五千元提款單放入已因酒醉熟睡的乙○○
    上衣口袋內，直到乙○○於同日下午五時左右親自至郵局提款五千元時始查覺上
    情。
二、案經花蓮縣警察局鳳林分局報告台灣花蓮地方法院檢察署檢察官偵查起訴。
    理  由
一、訊據被告二人均矢口否認有上述偽造文書及詐欺的犯行，被告丙○○辯稱：他只
    有在當天下午二點多幫乙○○到郵局領五千元，之後就把郵政儲金簿及印章還給
    乙○○了，並沒有盜領一萬五千元及八萬元的事等語，被告甲○○則先辯稱：他
    是陪丙○○去領錢，只看到丙○○領五千元，並沒有領一萬五千元及八萬元等語
    ，之後又辯稱：是丙○○委託他填寫一萬五千元及八萬元二張提款單，他填寫完
    將提款單交給丙○○後就到停車處等待，不知道提出來的錢何在等語，而經本院
    調查的結果，被告二人上述犯行，除了經被害人乙○○在警詢及偵查中指訴詳盡
    外，被告甲○○於偵查及本院審理時都已坦承有填寫一萬五千元及八萬元二張提
    款單的事實，又乙○○之郵局存款於九十二年三月五日上午十時三十分、下午二
    時十二分及下午五時零一分左右分別遭領取一萬五千元、八萬元及五千元的事實
    ，並有乙○○的郵政儲金簿一份、交易明細表一份及提款單三張附在卷內可以證
    明，顯見被告二人辯稱於當日下午二點左右就幫乙○○領取五千元等語，並不實
    在，再參酌被告二人偽造提款單詐領存款的經過業經光復郵局監視錄影帶錄影存
    證，有自九十二年五月二日郵局監視錄影帶上午十點二十九分、十點三十分、下
    午二點十分、二點十二分所翻拍的照片四張在卷供參，是被告二人空言否認犯罪
    ，實無足採，本件事證明確，被告二人的犯行可以認定。
二、被告丙○○及甲○○的行為所觸犯的罪名都是：刑法第二百十六條、第二百十條
    的行使偽造私文書罪及同法第三百三十九條第一項的詐欺取財罪。其中盜用印章
    為偽造私文書之部分行為，而偽造屬於私文書的提款單後持以行使，其偽造私文
    書的低度行為為行使的高度行為所吸收，均不另論罪。被告二人具有犯意的聯絡
    及行為的分擔，都是共同正犯。被告二人先後二次行使偽造私文書及詐欺取財的
    行為，均時間緊接，方法相同，觸犯的又都是構成犯罪要件相同的罪名，顯然均
    是基於概括的犯意所為，各應依刑法第五十六條連續犯的規定以一罪論，被告所
    犯行使偽造文書和詐欺取財二罪間，有方法結果的牽連關係，應從一較重之行使
    偽造私文書罪論處。又被告丙○○在八十八年間因為竊盜及妨害自由案件，經本
    院分別以八十八年度易字第二六三號及八十八年度訴字第二五四號判處有期徒刑
    七月及三月確定後，合併定應執行刑九月，而在八十九年六月二日縮短刑期執行
    完畢的事實，有台灣高等法院被告全國前案紀錄表一份在卷可查，被告丙○○在
    五年之內再犯本件有期徒刑以上的罪名，為累犯，依刑法第四十七條的規定，應
    依法遞加重其刑。本院審酌被告二人各別犯罪的動機、手段，對被害人所造成的
    損害，以及犯罪後丙○○仍飾詞狡辯，毫無悔意，且無賠償被害人損害之意等一
    切情狀，分別量處如主文所記載的刑度，並對甲○○諭知易科罰金的折算標準。
三、被告二人偽造之提款單二紙，已於行使時交付郵局，並非被告所有之物，依法毋
    庸為沒收之諭知，在此敘明。
據上論斷，應依刑事訴訟法第二百九十九條第一項前段、刑法第二十八條、第五十六
條、第二百十六條、第二百十條、第三百三十九條第一項、第五十五條、第四十七條
、第四十一條第一項前段，罰金罰鍰提高標準條例第一條前段、第二條，判決如主文
。
本案經檢察官丁○○到庭執行職務。
中      華      民      國    九十二    年      六      月      九日
                              臺灣花蓮地方法院刑事庭
                                  法  官  陳  雅  敏
右正本證明與原本無異。
如對本判決不服，應於送達後十日內，向本院提出上訴狀。（應抄附繕本）告訴人或
被害人如對於本判決不服者，應具備理由請求檢察官上訴，其上訴期間之計算係以檢
察官收受判決正本之日期為準。
                                  法院書記官
中      華      民      國    九十二    年      六      月     十一     日
附錄本判決論罪之法律條文：
刑法第二百十六條：
行使第二百十條至第二百十五條之文書者，依偽造、變造文書或登載不實事項或使登
載不實事項之規定處斷。
刑法第二百十條：
偽造、變造私文書，足以生損害於公眾或他人者，處五年以下有期徒刑。
刑法第三百三十九條第一項：
意圖為自己或第三人不法之所有，以詐術使人將本人或第三人之物交付者，處五年以
下有期徒刑、拘役或科或併科一千元以下罰金。
以前項方法得財產上不法之利益或使第三人得之者亦同。
前二項之未遂犯罰之。


司法院資訊處製作；財團法人民間司法改革基金會備份。
